最高法院刑事判決　　　　　　九十四年度台上字第五五二七號
　　上　訴　人　甲○○
　　　　　　　　　　　　46號.
　　　　　　　　　　　　（現另案在台灣嘉義監獄鹿草分監執
　　　　　　　　　　　　行中）.
　　選任辯護人　張居德律師
上列上訴人因違反毒品危害防制條例案件，不服台灣高等法院台
中分院中華民國九十四年七月十四日第二審判決（九十四年度上
重訴字第一五號，起訴案號：台灣彰化地方法院檢察署九十三年
度偵字第五一二二、五八一八、七六九九號），提起上訴，本院
判決如下：
    主  文
原判決關於販賣第壹級毒品部分撤銷，發回台灣高等法院台中分
院。
    理  由
本件原判決認定：上訴人甲○○前於民國八十三年間，因違反槍
砲彈藥刀械管制條例、麻醉藥品管理條例、肅清煙毒條例及竊盜
罪等案件，經台灣彰化地方法院分別判處有期徒刑八月、六月、
三年、一年，嗣經裁定定應執行刑為有期徒刑四年六月確定，入
監執行後，於八十四年九月十一日假釋出獄，後因故經撤銷假釋
，復於八十八年二月二十日入監執行殘刑有期徒刑三年二十七日
，並於九十一年一月二十二日因縮短刑期執行完畢。詎猶不知悔
改，又意圖營利，並基於販賣第一級毒品海洛因之概括犯意，自
九十三年二月間之某日起至同年八月四日中午十二時許止，約一
、二星期一次，或由鍾麗貞以其所使用之門號00000000
00號、0000000000號行動電話與上訴人所使用之門
號0000000000號、0000000000號行動電話
聯絡，或由上訴人撥打鍾麗貞上開門號之行動電話與鍾麗貞聯絡
，或由上訴人撥打鍾麗貞之友人蔡東周之門號00000000
00號行動電話與鍾麗貞聯絡，雙方約在甲○○位於彰化縣伸港
鄉○○村○○路四十六號住處附近路邊、伸港鄉福安宮附近或彰
化縣和美鎮嘉犁派出所前等處，由上訴人以每台錢（約三點七五
公克）海洛因約新台幣（下同）一萬八千元之代價，先後販賣一
萬八千元、九千元及五千元之海洛因給鍾麗貞按序二次、三次及
五次；另上訴人並於同年六月初及七月底，以提供海洛因誘使鍾
麗貞與其至彰化縣彰化市○○路之米蘭汽車旅館發生性行為各一
次，事後則分別交付市價約五千元之海洛因給鍾麗貞以為代價（
鍾麗貞施用海洛因部分業經檢察官緩起訴處分確定）。上訴人又
承前開意圖營利之概括犯意，先後自九十二年十一月間之某日起
至同年七月三日止，約二十幾天一次，或由柯淑慧以門號000
0000000號行動電話與上訴人所使用之門號000000
0000號行動電話聯絡，或由上訴人撥打柯淑慧上開門號之行
動電話與柯淑慧聯絡，雙方約在上訴人上開住處或柯淑慧所經營
位於和美鎮○○路一八七號「港龍燒臘店」內，由柯淑慧以九千
元之價格，每次向甲○○購買半錢海洛因共十次（柯淑慧施用海
洛因部分，亦經判刑確定）等情。因而撤銷第一審關於此部分之
不當科刑判決，改判仍論處上訴人連續販賣第一級毒品（累犯，
並判處無期徒刑）罪刑，固非無見。
惟查：(一)、科刑判決書記載之犯罪事實，為論罪科刑適用法律之
基礎，故凡於適用法令有關之事項，必須詳加認定明確記載，然
後於理由內敘明犯罪事實所憑之證據及其認定之理由，使事實與
理由互相一致，方為合法。原判決於事實欄記載上訴人意圖營利
而販賣海洛因給鍾麗貞、柯淑慧，但其理由欄對究竟憑何證據認
定上訴人之該項行為具有營利意圖，則無片言隻字說明其依據，
自嫌理由不備。又原判決事實欄初既記載：「甲○○……自九十
三年二月間之某日起至同年八月四日中午十二時許止……約一、
二星期一次，先後販賣……海洛因給鍾麗貞」、「甲○○又……
自九十二年十一月間之某日起至同年七月三日止，約二十幾天一
次……由柯淑慧……向甲○○購買……海洛因」等情，但嗣卻又
僅認定上訴人共販賣海洛因給鍾麗貞十二次、給柯淑慧十次，其
事實之記載亦相齟齬，且就上訴人販賣海洛因給柯淑慧之期間載
為「自九十二年『十一月』間之某日起至同年『七月』三日止」
，並嫌疏誤，於法均有未合。(二)、科刑之判決書，其主文、事實
與理由必須互相一致，否則即屬判決理由矛盾之違法。原判決主
文欄諭知上訴人「販賣第壹級毒品所得之新台幣壹拾捌萬陸仟伍
佰元沒收」，但其事實欄卻記載：「甲○○……先後販賣一萬八
千元、九千元及五千元之海洛因給鍾麗貞按序二次、三次及五次
」、「由柯淑慧以九千元之價格，每次向甲○○購買半錢海洛因
，共十次」等情，上開事實欄所載如屬無訛，依此計算甲○○販
賣海洛因之所得應共十七萬八千元，縱令加上原判決另認定之誘
使鍾麗貞與其發生性行為二次，事後分別給予市價約五千元之海
洛因為代價部分，合亦共為十八萬八千元，與其主文欄所諭知沒
收之金額，並不相符，其判決理由亦屬矛盾。(三)、檢察官於第一
審九十三年十二月二十三日之準備程序中已陳明捨棄柯淑慧之警
詢筆錄為證據（見第一審卷第一０五頁反面），乃原判決理由竟
謂：「經第一審檢察署檢察官於原審法院準備程序中陳述柯淑慧
在偵查中已經證述在卷，惟並未捨棄請求將柯淑慧警訊筆錄，列
為傳聞證據之例」云云，並採柯淑慧之警詢筆錄資為不利於上訴
人之部分證據（見原判決第七頁第十列至第十二列、第八頁第六
列至第十列），其採用之證據與卷存資料不符，亦有證據上理由
矛盾之違誤。(四)、毒品危害防制條例第十九條第一項規定，犯該
條例第四條至第九條、第十二條、第十三條或第十四條第一項、
第二項之罪者，其供犯罪所用或因犯罪所得之財物，均沒收之，
如全部或一部不能沒收時，追徵其價額或以其財產抵償之。係採
義務沒收主義，祗要是犯上開之罪，其供犯罪所用之物，且屬犯
人所有者，即應依上開規定沒收，並不以專供犯罪所用之物或經
當場搜獲扣押者為限。原判決事實欄認定上訴人以門號0000
000000號或0000000000號行動電話與鍾麗貞、
柯淑慧聯絡販賣海洛因等情。倘若屬實，則該二支門號行動電話
雖未扣案，但既係供上訴人本件販賣毒品犯罪所用之物，則該等
行動電話是否屬上訴人所有？應否依上開規定諭知沒收？亦頗值
研酌，實情為何？為明真相，並維公平正義，應詳予查明，原審
未進一步予以究明，遽行判決，亦嫌速斷。上訴意旨指摘原判決
違法，非無理由，認應將原判決關於販賣第一級毒品部分撤銷發
回更審，期臻翔適。原判決說明不另為無罪諭知部分，基於審判
不可分原則，併予發回。
據上論結，應依刑事訴訟法第三百九十七條、第四百零一條，判
決如主文。
中　　華　　民　　國　九十四　年　　十　　月　　六　　日
                      最高法院刑事第十二庭
                          審判長法官  謝　俊　雄
                                法官  陳　世　雄
                                法官  蘇　振　堂
                                法官  吳　信　銘
                                法官  徐　文　亮
      本件正本證明與原本無異
                                      書  記  官
中　　華　　民　　國　九十四　年　　十　　月　 十二 　日
                                                      Ｋ
